臺灣高等法院民事判決　九十年度上字第一三七○號
　　上　訴　人　　甲○○
　　訴訟代理人　　麥亦瑜
　　被　上訴人　　台灣台北看守所
　　法定代理人　　詹哲峰
右當事人間第三人異議之訴事件，上訴人對於中華民國九十年十一月十三日臺灣臺北
地方法院九十年度訴字第三九三八號第一審判決提起上訴，本院判決如左：
    主    文
上訴駁回。
第二審訴訟費用由上訴人負擔。
    事實及理由
一、本件上訴人主張：被上訴人與訴外人童孫益間拆屋還地事件，被上訴人向原法院
    聲請強制執行，欲拆除坐落台北市○○○路○段五十九巷三十一號之違章建築房
    屋，並由該院以八十九年度執字第一四八八三號受理在案。惟台北市○○○路○
    段五十九巷三十一號西南角寬十五台尺、長二十一台尺，換算約八．七五坪如附
    圖斜線所示之違章建築房屋，係童孫益於民國（下同）八十年十一月間以新台幣
    （下同）一百萬元賣與上訴人，上訴人自是時起即擁有附圖斜線所示違章建築房
    屋之所有權，雙方雖未訂定書面契約，但買賣之意思表示一致即可，並不以訂立
    書面契約為必要。詎料上開強制執行事件竟將上訴人所有如附圖斜線所示之違章
    建築房屋列入執行範圍，為此提起第三人異議之訴，求為將原法院八十九年度執
    字第一四八八三號拆屋還地強制執行事件，對於上訴人所有坐落台北市○○○路
    ○段五十九巷三十一號西南角如附圖斜線所示違章建築房屋之強制執行程序撤銷
    之判決  (原審為上訴人敗訴判決)。並於本院上訴聲明：、原判決廢棄。台
    灣台北地方法院八十九年度執字第一四八八三號拆屋還地強制執行事件，對於上
    訴人所有坐落台北市○○○路○段五十九巷三十一號西南角如附圖斜線所示違章
    建築房屋所為之強制執行程序應予撤銷。
二、被上訴人則以：上訴人並非附圖斜線所示違章建築房屋之所有權人，上訴人主張
    其於八十年十一月間以一百萬元向童孫益購買附圖斜線所示違章建築房屋，並進
    住其內，於八十三年六月三日支付一百萬元予童孫益云云，與其先前於八十二年
    十二月間接受員警詢問時，陳稱系爭違章建築房屋之所有權人為童孫益等語不符
    ，亦與童孫益於原法院民事執行處訊問時及其與被上訴人間拆屋還地乙案訴訟中
    陳稱系爭違章建築房屋為童孫益所有等情不符。且違章建築無法登記，上訴人與
    童孫益間如真有買賣，上訴人豈有不要求訂定買賣契約以保障其權益之理？上訴
    人如確有交付一百萬元予童孫益，豈有不要求簽立收據之理？足見上訴人所稱與
    常理不符。又上訴人稱其於八十年十一月以一百萬元向童孫益購買系爭違章建築
    房屋，然其所提之帳簿卻於八十三年六月三日始有一百萬元之提領，無法證明該
    筆提領之款項交付童孫益，亦無法證明該筆款項用以購買系爭違章建築房屋。此
    外，系爭違章建築房屋之稅捐迄目前為止，仍由童孫益繳納，童孫益且於八十三
    年五月十六日以其因時效取得對系爭土地之地上權，而向台北市大安地政事務所
    申請登記為地上權人，申請之土地標示及權利範圍尚包括上訴人主張為其所有之
    附圖斜線所示違章建築房屋在內，倘童孫益非系爭違章建築房屋之所有人，豈會
    如是申請？益見上訴人所稱不實等語，資為抗辯。並於本院答辯聲明：駁回上訴
    人之上訴。
三、查上訴人主張原法院八十九年度執字第一四八八三號拆屋還地強制執行事件，將
    其所有坐落台北市○○○路○段五十九巷三十一號西南角如附圖斜線所示違章建
    築房屋列入執行範圍等情，為被上訴人所不爭執，復經本院調閱上開卷宗查明無
    訛，堪信為真正。惟上訴人主張附圖斜線所示違章建築房屋為其所有乙節，為被
    上訴人所否認，且被上訴人另以前開情詞置辯。則本件應予審究之爭點，厥為上
    訴人是否為附圖斜線所示違章建築房屋之所有權人？得否提起第三人異議之訴？
    茲分述如下：
(一)、按當事人主張有利於己之事實者，就其事實有舉證之責任，民事訴訟法第二百
      七十七條前段定有明文。又民事訴訟如係由原告主張權利者，應先由原告負舉
      證之責，若原告先不能舉證，以證實自己主張之事實為真實，則被告就其抗辯
      事實即令不能舉證，或其所舉證尚有疵累，亦應駁回原告之請求（最高法院十
      七年上字第九一七判例要旨參照）。
(二)、本件上訴人主張其為系爭違章建築房屋之所有權人，業為被上訴人所否認，上
      訴人自應就其主張之事實，負舉證之責。上訴人主張其係於八十年十一月間以
      一百萬元向童孫益購買附圖斜線所示違章建築房屋之事實，固據其提出帳號第
　　　0000000號郵政存簿儲金儲金簿(下稱郵政存簿)於八十三年六月三日提
　　　領一百萬元之紀錄為證  (見原審卷第十頁)，並稱伊係先按每月付息二萬一千
　　　元之方式給付童孫益，至伊能清償一百萬元價金為止，伊於八十年十一月間住
　　　進系爭違章建築房屋後，迄八十三年六月三日始籌足一百萬元交付童孫益云云
　　　。惟查：
１、上訴人並未提出其如何按月支付利息之證據，其提出之前開郵政存簿紀錄，充其
    量僅能證明上訴人曾於八十三年六月三日提領一百萬元，尚不足以證明該一百萬
    元即係上訴人向童孫益購買系爭違章建築房屋所用以支付之價金；且觀諸該郵政
　　存簿紀錄(見原審卷第十頁)，上訴人於八十二年十二月二十一日已有五十萬餘元
　　之存款，其後又陸續存入十二萬元、六萬六千元、十二萬元、十二萬元及十萬元
　　，迄八十三年五月六日即已結餘一百餘萬元，如上訴人於付清價金之前先按月付
　　息之說屬實，則上訴人於八十二年十二月間既有五、六十萬元之存款，何以未見
　　上訴人先行支付部分價金，以減少每月利息之支出？甚至上訴人於八十三年五月
　　六日已有一百餘萬元之存款，為何遲至同年六月三日始提領一百萬元交付童孫益
　　，而多負擔近一個月之利息支出？凡此均與常理不合；又違章建築無法辦理所有
　　權移轉登記，倘雙方有買賣行為，理應簽訂買賣契約以為憑藉，並於交付價金時
　　簽明收據，始符情理。是以上訴人主張伊與童孫益雙方僅係口頭承諾，並未簽訂
　　買賣契約，伊交付一百萬元價金時，童孫益亦未簽立收據云云，自難令人置信。
２、次查，被上訴人向童孫益提起拆屋還地之訴訟前，曾請台北市政府警察局大安分
    局派員協同查明系爭違章建築房屋究為何人所有及何人占用等情，上訴人於八十
    二年十二月二十八日接受查訪時稱：「（問：你目前所使用之台北市○○○路○
    段五十九巷三十一號房屋係自何時起向何人承租？有否訂定房屋契約書？每個月
    房屋租金多少錢？）未承租，係與張芳春合股做生意，未訂房屋契約書，未有租
    金。」、「（問：你是否知悉所租（借）的房屋係占用臺灣臺北看守所管有之國
    有土地？你是否願意放棄現址之房屋交還台灣台看守所？）知道，不願意，因該
　　房屋係童孫益所有。」等語，有該訪談紀要在卷可憑(見原審外放被證一)。倘上
　　訴人已於八十年十一月間向童孫益購買系爭部分違章建築房屋，豈會於八十二年
　　十二月二十八日訪談時仍稱含系爭違章建築在內之房屋所有權人為童孫益，而未
　　主張其用以經營麵攤生意之系爭違章建築部分為其所有？益見上訴人主張前後矛
　　盾，其於事後辯稱伊於訪談中是說房屋係童孫益蓋的，非說童孫益所有，伊未主
　　張系爭違章建築部分係伊所有，乃礙於當時房屋價金尚未付清，且童孫益之配偶
　　張春芳在場，故伊不好意思表示伊為系爭違章建築房屋之所有人云云，即屬矯飾
　　之詞而難採信。
３、又證人童孫益於八十三年一月九日接受台北市政府警察局大安分局派員協同被上
    訴人訪談時證稱：「（問：你目前所使用之房屋係你自己搭建或向何人承租、有
    無轉租他人及訂定房屋契約書，每個月房屋租金多少錢？）不是自己搭建，係繼
    承家父，有轉借他人使用，未訂契約書，未有租金。」、「 (問：你或你的親友
    在現址經營何種商業？) 我太太張芳春與友人甲○○合作賣麵生意」等語，有該
　　訪談紀要在卷可考(見原審外放被證四)，於八十九年九月十四日在原法院民事執
　　行處訊問時亦陳稱：「（問：系爭房屋何人在使用？）我一家人在使用，系爭房
　　屋由我與朋友甲○○在開麵店，賺的錢平分，在三年前開始合夥的」等語，有執
　　行(調查)筆錄可稽，並經本院向原法院調閱該院八十九年度執字第一四八八三號
　　拆屋還地強制執行卷宗查明無訛。倘童孫益於八十年十一月間有將系爭違章建築
　　房屋出售與上訴人，豈會於台北市政府警察局大安分局派員訪查及原法院民事執
　　行處訊問時均未提及此事？甚而之前被上訴人訴請童孫益拆屋還地乙案歷經多年
　　訴訟時，童孫益於該案審理中亦未主張此事，此觀本院八十六年度重上更(一)字第
　　五五號確定判決足以證之，有該判決及確定證明書可參（見原審被證六）。此外
    ，童孫益於八十三年五月十六日曾以時效取得系爭土地之地上權為由，向台北市
    大安地政事務所申請登記其為地上權人，其申請書上所載之土地標示及權利範圍
    均包括本件上訴人所主張為其所有之系爭違章建築房屋在內，有被上訴人提出上
    訴人不否認為真正之台北市大安地政事務所公告可考（見原審被證十）。倘童孫
    益已將系爭違章建築房屋出售予上訴人，則其豈會就包含系爭違章建築房屋在內
    之全部土地為地上權之申請？是以童孫益於原審證稱伊與上訴人間有買賣及收取
    一百萬元價金之事實，伊將一百萬元交予伊之姪子作生意云云，顯係事後附和上
    訴人之詞而難以採信。
四、揆諸前開說明，上訴人主張坐落台北市○○○路○段五十九巷三十一號西南角如
    附圖斜線所示之違章建築房屋為其所有云云，即非可取。從而，上訴人本於所有
    人之地位，提起第三人異議之訴，請求將台灣台北地方法院八十九年度執字第一
    四八八三號拆屋還地強制執行事件，對於其所有坐落台北市○○○路○段五十九
    巷三十一號西南角如附圖斜線所示違章建築房屋所為之強制執行程序予以撤銷，
    洵非正當。原審為上訴人敗訴判決，並無不合。上訴意旨指摘原判決不當，求予
    廢棄改判，為無理由，應予駁回上訴。又上訴人與訴外人童孫益間就附圖斜線所
    示違章建築房屋並無買賣關係存在，已如前述，是上訴人於準備程序終結後，具
    狀聲請再予傳訊童孫益，用以查明、在八十三年六月三日前有否按月向上訴人
    收取利息二萬一千元？、八十九年九月十四日在原法院民事執行處訊問時陳稱
    ：「我一家人在使用，與朋友甲○○在開麵店，賺錢平分，在三年前開始合夥」
    係何用意？、是否曾將被上訴人訴請拆屋還地事告知上訴人？何以拆屋還地訴
    訟進行中猶向上訴人收取一百萬元之價金？收取價金時有否告知系爭房屋已被訴
    請搬遷？即無必要。此外，本件事證已臻明確，兩造其餘攻擊、防禦方法經審酌
    ，認與判決結果不生影響，爰無逐一論述之必要，附此敘明。
據上論結，本件上訴為無理由，依民事訴訟法第四百四十九條第一項、第七十八條，
判決如主文。
中　　　華　　　民　　　國　　九十一　　年　　　三　　　月　　二十六　　日
　　　　　　　　　　　　　　　　民事第十六庭
　　　　　　　　　　　　　　　　　　審判長法　官　阮　富　枝
　　　　　　　　　　　　　　　　　 　　　 法　官　吳　麗　惠
                                          法　官　黃　豐　澤
右正本係照原本作成。
不得上訴。
中　　　華　　　民　　　國　　九十一　　年　　　三　　　月　　二十八　　日
　　　　　　　　　　　　　　　　　　　　　書記官　廖　麗　蓮
